臺灣臺北地方法院刑事判決　　　　　　　　　　　　九十二年度交易字第七三七號
　　公　訴　人　臺灣臺北地方法院檢察署檢察官
　　被　　　告　甲○○
右列被告因業務過失傷害案件，經臺灣臺北地方法院檢察署檢察官聲請簡易判決處刑
（九十二年度偵字第二三六一號），本院台北簡易庭認不宜適用簡易程序（受理案號
：九十二年度北交簡字第一○三六號），移送本院依通常程序審理，本院判決如左：
    主  文
甲○○從事業務之人，因業務上之過失傷害人，處有期徒刑伍月，如易科罰金以佰
元折算壹日。
    事  實
一、甲○○係址設臺北市大安區○○○路○段一七一號十一樓之一大有巴士股份有限
    公司所僱用營業大客車（即公共汽車）司機，平日以駕駛該公司所有營業大客車
    載運不特定之乘客為業，為從事駕駛業務之人。其於民國九十一年十月十七日七
    時二十五分許，駕駛車牌號碼ＡＨ—七○一號營業大客車，沿臺北市○○○路○
    段由北往南方向行駛，途經該路段與衡陽路之交岔路口時，由北往西欲右轉衡陽
    路方向繼續行駛，適有行人丙○○沿重慶南路一段至上開交岔路口西側之行人穿
    越道由北向南方向欲穿越衡陽路，甲○○本應注意汽車行駛時，駕駛人應注意車
    前狀況，並隨時採取必要之安全措施及汽車行近行人穿越道前，應減速慢行，遇
    有行人穿越時，無論有無交通警察指揮或號誌指示，均應暫停讓行人優先通過，
    以維護行人安全，而依當時天候狀況並無不能注意之情事，竟疏未注意其車前行
    人穿越道之狀況，而未能暫停讓行人丙○○先穿越行人穿越道即貿然右轉行駛，
    而使其所駕駛營業大客車之右前車身撞及丙○○身體，丙○○倒地後旋遭捲入該
    車車底，致受有骨盆骨折併後腹腔血腫、右大腿大片擦傷併皮下血腫、右臉頰擦
    傷、右大腿大面積皮膚缺損併皮下膿瘡、右大腿外側皮面神經麻痺、疑似胸椎椎
    腳骨折及左足挫傷併皮下血腫等傷害。
二、甲○○於肇事後，在未被有偵查犯罪職權之公務員知悉前，不逃避接受裁判，停
    留現場，在警方據報前往現場處理時，即當場承認為肇事人，因而接受裁判。
三、案經甲○○自首及丙○○與其母丁○○○（檢察官聲請簡易判決處刑書誤載為黃
    翁玉珠）分別訴由臺北市政府警察局中正第一分局報請臺灣臺北地方法院檢察署
    檢察官偵查後聲請簡易判決處刑，本院臺北簡易庭認不宜適用簡易程序，移送本
    院依通常程序審理。
    理  由
一、訊據被告甲○○固坦承其當時任職大有巴士股份有限公司之司機，平日以駕駛該
    公司所有營業大客車載運不特定乘客為業，並有於前述時、地駕駛前揭車牌號碼
    之營業大客車，行經前述肇事地點與告訴人丙○○發生碰撞等情，惟矢口否認有
    何業務過失傷害犯行，並以：當初要右轉時看到行人穿越道上沒有人，絕對沒有
    搶先未禮讓行人之情事云云，資為辯解（參見本院九十三年一月三十日準備程序
    筆錄、同年三月十九日及四月二十三日審判筆錄）。
二、惟查：
(一)、關於被告擔任大有巴士股份有限公司之司機一職，於右揭時、地駕駛前開車牌號
    碼之營業大客車在前述肇事地點與沿行人穿越道正穿越道路之告訴人丙○○發生
    碰撞，告訴人丙○○因而受有如事實欄第一項所載傷害之事實：業據被告於警局
    詢問、檢察官偵查及於本院調查、審理時均供承不諱（參見臺灣臺北地方法院檢
    察署九十二年度偵字第二三六一號偵查卷第四至五頁、第三十二頁及其反面、第
    三十九頁反面，本院九十三年一月三十日準備程序筆錄、同年三月十九日及四月
    二十三日審判筆錄），並有告訴人丙○○之指訴在卷可稽（參見同前偵查卷宗第
    六至七頁及其反面，本院九十三年三月十九日審判筆錄），核與證人即當時適經
    肇事現場而目擊車禍發生經過之行人陳永昌，於本院九十三年四月二十三日審理
    時到庭所證述情節大致相符（參見本院審判筆錄），且上述車禍發生經過之客觀
    事實，有臺北市政府警察局中正第一分局交通分隊製作之Ａ二類道路交通事故調
    查報告表、交通事故談話紀錄表、道路交通事故補充資料表、自首調查表、被害
    人傷亡記錄表、現場及車損照片等件附卷可稽（參見同前偵查卷宗第十四至二十
    六頁），另告訴人丙○○因本件車禍受有如前揭事實欄第一項所載之傷害，業據
    其提出國立台灣大學醫學院附設醫院診斷證明書共五紙附卷可參（參見同前偵查
    卷第十三頁、第四十一至四十四頁），亦經公訴人函詢前揭醫院查核屬實，此有
    國立台灣大學醫學院附設醫院九十二年二月二十七日校附醫秘字第九二００二０
    一六八四號函覆稱：「丙○○目前傷勢穩定，骨盤骨骨折正接受牽引治療，右大
    腿有疤痕肥厚，亦正接受組織擴張器治療。依其現狀，應無至殘廢而終身無法行
    走之程度。」等語在卷。
(二)、依卷附事故現場圖及現場照片所示，被告所駕駛大客車之後車身及車角均在肇事
    交岔路口西側行人穿越道上，左後車輪處有一東北往西南走向之剎車痕，該剎車
    痕亦係在行人穿越道，剎車痕起點與終點對應左後車角的距離分別為零點七、零
    點二公尺，而煞車痕的終點到左後車角的垂直距離為零點四公尺，又告訴人丙○○所穿戴鞋子散落在行人穿越道上，書包則在行人穿越道旁，書包及鞋子均在被
    告所駕駛營業大客車左後車身下方，此觀諸同前偵查字卷宗第十六頁現場採證照
    片即可自明，亦經證人即到場處理本件車禍事故並繪製事故現場圖之臺北市政府
    中正第一分局交通分隊警員乙○○，分別於本院九十三年三月十九日及同年四月
    二十三日審理時到庭證述綦詳，故由車禍發生後，被告所駕駛營業大客車停置與
    告訴人丙○○所穿載物件散落之位置可知，雙方之第一撞擊點應在行人穿越道上
    ，另據當時沿衡陽路由東往西方向直行而適經肇事現場並目擊車禍經過之證人陳
    永昌，於九十三年四月二十三日到庭所證述：「我已經過了馬路，突然看到有個
    小孩到了車子下面……」等語及告訴人丙○○於九十一年十月十七日警局詢問及
    本院九十三年三月十九日審理時均陳稱：當時沿行人穿越道由北往南方向穿越衡
    陽路時，突有被告所駕駛營業大客車從其左後側撞來，伊旋即倒下並遭被告所駕
    駛營業大客車之左後輪輾壓等情，是由前開證人陳永昌、告訴人丙○○之證述及
    被告自述其駕車行近行人穿越道之行車動態可知，告訴人丙○○當時確正行走在
    行人穿越道上。
(三)、按汽車行駛時，駕駛人應注意車前狀況，並隨時採取必要之安全措施，又汽車行
    近行人穿越道前，應減速慢行，遇有行人穿越時，無論有無交通警察或號誌指示
    ，均應暫停讓行人先行通過，道路交通安全規則第九十四條第三項及第一百零三
    條分別定有明文，惟據被告於肇事當日即九十一年十月十七日之交通事故談話記
    錄表中自承：「上述時段我駕駛ＡＨ—七○一沿重慶南路北向南行駛最右側車道
    ，至肇事路口我要右轉衡陽路往西行駛，當右轉時我見有一行人要由行人穿越道
    南往北過馬路，於是我先將車輛停在行人穿越道前，待那位行人往南走過四分之
    三行人穿越道後，我見我有足夠的右轉角度，我便起步再右轉，當我在要完成右
    轉動作的同時，我車內的乘客及我自己都感覺到碰撞到東西，我立刻停車，發現
    有一行人夾在我車右側前後車輪中間而肇事……」又當問及其發現危害狀況時距
    離對方多遠及肇事當時行車速度時分別答稱：「自稱有感覺碰到東西才發現」及
    「剛起步，不清楚」等語，再依卷附道路交通事故補充資料表記載及肇事現場採
    證照片所示，與前揭證人乙○○警員到庭之證述，被告所駕駛營業大客車有右前
    車門至右後車門有由上往下擦拭痕，亦顯示被告所駕駛大客車沿重慶南路一段由
    北向西右轉衡陽路行駛時，右前車門處撞及沿路口西側行人穿越道由北向南穿越
    道路之行人即告訴人丙○○之情事，由前揭被告在交通事故談話紀錄表的內容觀
    之，其既已自承行經肇事交岔路口之行人穿越道前時，是以剛起步之速度緩慢右
    轉行駛，然卻未注意右前車角處之告訴人丙○○以致撞及而肇事，則被告當時顯
    未暫停讓行人先行通過或未注意車前狀況並隨時採取必要之安全措施，被告駕車
    行經劃設有行人穿越道之肇事地點，本即應隨時注意車前狀況，並採取必要之安
    全措施及禮讓行人優先在行人穿越道通行，而依當時情形又非不能注意，竟疏未
    注意車前狀況及該行人穿越道上適有告訴人丙○○通過，而使其所駕駛公共汽車
    撞及告訴人丙○○，被告就本件事故之發生負有過失行為甚為明確。
(四)、綜上所述，被告前揭所辯，無非卸責之詞，不足採信，被告之過失行為與告訴人
    丙○○所受傷害間，存有相當因果關係，應屬灼然，本件事證明確，其犯行堪以
    認定。
三、本件被告於車禍發生當時任職大有巴士股份有限公司之司機，平日即以駕駛營業
    大客車載運不特定之乘客為業，業據其自承在卷，為從事駕駛業務之人。核其所
    為，係犯刑法第二百八十四條第二項前段之業務過失傷害罪。又依道路交通管理
    處罰條例第八十六條第一項之規定：「汽車駕駛人，無駕駛執照駕車、酒醉駕車
    、吸食毒品或迷幻藥駕車、行駛人行道或行經行人穿越道不依規定讓行人優先通
    行，因而致人受傷或死亡，依法應負刑事責任者，加重其刑至二分之一。」故被
    告駕駛汽車行經行人穿越道不依規定讓行人即告訴人丙○○優先通行，因而致其
    受傷，則被告所負刑法第二百八十四條第二項前段之業務過失傷害罪，應依道路
    交通管理處罰條例第八十六條第一項之規定加重其刑。另被告肇事後，於警員前
    往告訴人丙○○就醫之國立台灣大學醫學院附設醫院處理時，在其上開犯行未為
    任何有偵查犯罪職權之公務員知悉前，不逃避接受裁判而當場向警員自首，承認
    其為肇事人，有台北市政府警察局中正第一分局交通分隊警員乙○○所填具之自
    首調查報告表一份附卷可稽，是被告既已向該管公務員申述犯罪事實，而不逃避
    接受裁判，已合於刑法第六十二條前段所定對於未發覺之犯罪自首而接受裁判之
    要件，應依該條規定減輕其刑，並依刑法第七十一條之規定，刑有加重及減輕者
    ，應先加後減。爰審酌被告駕車行經行人穿越道不依規定讓行人優先通行之過失
    程度、對告訴人丙○○所造成的傷勢，以及雙方對民事賠償金額之歧異，迄今尚
    未與告訴人達成和解等一切情狀，量處如主文所示之刑，並諭知易科罰金之折算
    標準，以資懲儆。
四、據上論斷，應依刑事訴訟法第四百五十二條、第二百九十九條第一項前段，道路
    交通管理處罰條例第八十六條第一項，刑法第二百八十四條第二項前段、第十一
    條、第六十二條前段、第四十一條第一項前段，罰金罰鍰提高標準條例第一條前
    段、第二條，判決如主文。
本案經檢察官張熙懷到庭執行職務。
中　　　華　　　民　　　國　　九十三　　年　　　五　　　月　　二十四　　日
                                      臺灣臺北地方法院交通法庭
                                          審判長法　官  洪文慧
                                                法  官  陳婷玉
                                                法  官  鄧德倩
右正本證明與原本無異。
如不服本判決，應於判決送達後十日內向本院提出上訴狀（應抄附繕本）。告訴人或
被害人如對於本判決不服者，應具備理由請求檢察官上訴，其上訴期間之計算係以檢
察官收受判決正本之日期為準。
                                                書記官  石幸代
中　　　華　　　民　　　國　　九十三　　年　　　五　　　月　　二十四　　日
附錄本案論罪科刑法條全文：
中華民國刑法第二百八十四條
(過失傷害罪)
因過失傷害人者，處六月以下有期徒刑、拘役或五百元以下罰金，致重傷者，處一年
以下有期徒刑、拘役或五百元以下罰金。
從事業務之人，因業務上之過失傷害人者，處一年以下有期徒刑、拘役或一千元以下
罰金，致重傷者，處三年以下有期徒刑、拘役或二千元以下罰金。
